【裁判字號】    97,國,31
【裁判日期】    971127
【裁判案由】    損害賠償
【裁判全文】
臺灣桃園地方法院民事判決                97年度國字第31號
原      告  乙○○
                        號
訴訟代理人  丙○
被      告  桃園縣政府
法定代理人  甲○○
訴訟代理人  丁○○
上列當事人間請求損害賠償事件，於民國97年11月13日辯論終結
，本院判決如下：
    主  文
原告之訴駁回。
訴訟費用由原告負擔。
    事實及理由
一、本件原告起訴主張：被告為辦理高速鐵路橋下道路36K+ 080
    －38K+280 段道路拓寬工程，內政部遂核准徵收桃園縣蘆竹
    鄉○○段292之7地號等141筆土地，合計面積5.2457 公頃，
    並一併徵收其土地改良物。原告所有坐落桃園縣蘆竹鄉○○
    ○段140-34地號土地及地上建物門牌號碼蘆竹鄉大竹圍554
    號房屋（下稱系爭建物），均在徵收範圍內，原告雖已領訖
    徵收補償費新台幣（下同）3,238,652 元，但於估價房屋時
    曾詢問承辦人林永斌未拆除部分可否予以保留整建，並經獲
    得肯定答覆，詎嗣後竟仍遭被告強制將系爭建物全部拆除，
    致其受有損害，爰聲請國家賠償，訴請判決被告應賠償原告
    530萬元等語。
二、被告則以：原告領訖前揭補償費後，即自行將系爭建物拆除
    完竣，與被告無涉。而原告提起本件訴訟前，並未向被告申
    請國家賠償等語置辯，並聲明：駁回原告之訴。
三、按依國家賠償法第10條、第11條規定，請求國家機關為損害
    賠償時，應先以書面向賠償義務機關請求之，必賠償義務機
    關拒絕賠償，或自提出請求之日起逾30日不開始協議，或自
    開始協議之日起逾60日協議不成立時，請求權人始得提起損
    害賠償之訴（最高法院85年度台上字第2552號、85年度台上
    字第1556號參照）；而依國家賠償法第2條第2項請求損害賠
    償者，以該公務員所屬機關為賠償義務機關，國家賠償法第
    9 條亦有明文。前述國家賠償法所定書面向義務機關請求程
    序，乃訴權存在必備之要件，若原告未先依此規定向賠償義
    務機關以書面請求，即逕行向法院提起損害賠償之訴，法院
    即應依民事訴訟法第249條第1項第6 款規定，以起訴不備其
    他要件裁定駁回其訴（最高法院95年度台上字第1673號判決
    參照）。
四。經查，原告雖於提起本件訴訟之前，曾以被告有前揭不當拆
    除系爭全部建物之行為，向內政部提出訴願，經內政部作成
    駁回訴願決定後，原告不服提起行政訴訟，惟經臺北高等行
    政法院95年度訴字第1751號行政裁定駁回其訴，但原告不服
    再提起抗告，業經最高行政法院96年度抗字第679 號行政裁
    定移送至本院審理，此有最高行政法院96年度抗字第679 號
    行政裁定書正本1 份在卷可稽，且原告於本件審理中，亦自
    承其有聲請訴願，請求被告賠償等語（見97年10月14日本院
    言詞辯論筆錄），此為被告所不爭執，應堪信屬實。然被告
    復辯稱原告並未向其申請國家賠償等情。而原告迄猶未提出
    其已以書面向被告請求國家賠償之證明，抑或協議不成立或
    拒絕賠償之證明書，其僅以提起本件國家賠償訴訟之前，曾
    以同一事由另案向行政法院提起行政訴訟即為本件請求，顯
    要與國家賠償法第10條第1 項、第11條本文規定之起訴前置
    程序，不相符合。依前開說明，其起訴程式即有欠缺，且無
    從命補正，是本件起訴不備其他要件，應予駁回。
五、結論：原告之訴不合法，依民事訴訟法第78條，判決如主文
    。
中    華    民    國    97    年    11     月    27   日
                       民事第一庭法  官  吳爭奇
以上正本係照原本作成。
如對本判決上訴，須於判決送達後20日內向本院提出上訴狀。
中    華    民    國    97    年    11     月    28   日
                                 書記官  梁麗雲


司法院資訊處製作；財團法人民間司法改革基金會備份。
